臺灣臺北地方法院刑事判決　　　　　　　94年度易字第1405號
公　訴　人　臺灣臺北地方法院檢察署檢察官
被　　　告　丙○○
　　　　　　　　　　　樓之1
選任辯護人　蔡宜真律師
　　　　　　林大華律師
　　　　　　張仁興律師
上列被告因侵占等案件，經檢察官提起公訴（93年度偵字第1467
8號），本院判決如下：
    主  文
丙○○無罪。
    理  由
一、公訴意旨略以：(一)丙○○係原設於臺北市○○區○○路四段
    三七五號五樓之八「韋特國際股份有限公司」（以下簡稱韋
    特公司）擔任專屬經紀人，負責韋特公司模特兒簽約及演出
    之安排事宜，竟意圖為自己不法之所有，於民國九十年七月
    起至八月止，竊取韋特公司所有如附表一所示之模特兒契約
    二十份後，於九十年十份離職，並唆使韋特公司之模特兒不
    履行韋特公司契約之約定，私下在外為模特兒林旭元等人安
    排演出，為違背任務之行為，致生損害於韋特公司之營運。
    嗣於九十三年四月間，亞力國際多媒體股份有限公司負責人
    癸○○通知丙○○，李女之助理壬○○為李女至亞力公司取
    回私人物品時，於離開亞力公司時為癸○○檢查壬○○袋子
    時發覺韋特公司遭竊之契約書十九份，始查獲上情。(二)丙○○於九十一年六月間，在臺北縣板橋市○○路○段六二號五
    樓之二設立亞力國際多媒體股份有限公司（以下簡稱亞力公
    司）擔任負責人，從事專屬模特兒經紀公司，負責模特兒簽
    約與演出之安排事宜，於九十三年三月間離職，欲前往喬傑
    立經紀公司擔任經紀人，因而將亞力公司之股權、股份及董
    事長職務轉讓與癸○○，竟意圖為自己不法之所有，侵占渠
    所持有亞力公司與模特兒間之經紀契約書正本共三十五份，
    並唆使亞力公司旗下模特兒不履行亞力公司契約，私下在外
    為模特兒安排演出，為違背任務之行為，致生損害於亞力公
    司之營運，嗣於九十三年四月間，李女之助理壬○○為李女
    至亞力公司取回私人物品時，於離開亞力公司時為癸○○檢
    查壬○○袋子時發覺上揭韋特公司遭竊之契約書十九份，始
    循線查獲。因認被告丙○○係涉犯刑法第三百二十條第一項
    竊盜、第三百三十六條第二項業務侵占罪嫌等語。
二、按犯罪事實應依證據認定之，無證據不得認定犯罪事實。不
    能證明被告犯罪或其行為不罰者，應諭知無罪之判決，刑事
    訴訟法第一百五十四條第二項、第三百零一條第一項定有明
    文。又事實之認定，應憑證據，如未能發現相當證據，或證
    據不足以證明，自不能以推測或擬制之方法，為裁判基礎；
    而認定犯罪事實，所憑之證據，雖不以直接證據為限，間接
    證據亦包括在內，然無論直接或間接證據，其為訴訟上之證
    明，須於通常一般之人均不致於有所懷疑，而得確信其為真
    實之程度者，始得據為有罪之認定，倘其證明尚未達到此一
    程度，而有合理性懷疑之存在時，即無從為有罪之認定；認
    定不利於被告之事實，須依積極證據，苟積極證據不足為不
    利於被告事實之認定時，即應為有利於被告之認定，更不必
    有何有利之證據（最高法院四十年台上字第八六號、七十六
    年台上字第四九八六號、三十年上字第八一六號判例要旨參
    照）。
三、程序部分
    按被告以外之人於審判外之言詞或書面陳述，除法律有規定
    者外，不得作為證據，刑事訴訟法第一百五十九條第一項定
    有明文。查證人廖榮斌、張譽輝於警詢時所為之陳述，係被
    告以外之人於審判外之言詞陳述，另辛○○、己○○所出具
    之聲明暨切結證明書各一紙，則屬被告以外之人於審判外之
    書面陳述，且皆無法律所規定得作為證據之情形，依上開規
    定，均不得作為證據。
四、實體部分
(一)本件公訴人認被告涉有前揭(一)竊盜罪嫌部分，無非係以告訴
    人韋特公司代表人戊○○之指訴、證人癸○○、卯○○、壬○○、乙○○、辰○○、邱耀鋒之證詞及韋特公司模特兒合
    約書影本十九份資為論據；另認被告涉犯(二)業務侵占罪嫌部
    分，則係以告訴人亞力公司代表人癸○○之指訴、證人丁○○、子○○之證詞、亞力公司模特兒經紀合約書影本三十五
    份、子○○出具之聲明暨切結證明書、被告書立之九十三年
    三月九日股份轉讓同意書為證。訊據被告丙○○堅詞否認有
    何竊盜及業務侵占犯行，辯稱：亞力公司係甲○○出資，由
    伊擔任負責人，伊於九十三年三月間自亞力公司離職而將亞
    力公司股權及董事長職務讓與癸○○，伊只是請壬○○拿回
    伊放在亞力公司之私人物品，不知為何會有韋特公司模特兒
    合約書；另伊曾擔任亞力公司負責人，故亞力公司模特兒經
    紀合約原由伊保管，嗣交予癸○○保管時，伊曾向癸○○索
    取合約查閱，但伊離職時僅取走附表二編號三十四子○○之
    模特兒經紀合約，因該名模特兒係與伊個人簽約等語。
(二)查檢察官起訴竊盜部分，固據證人即告訴人韋特公司代表人
    戊○○證稱：本件如附表一所示失竊之韋特公司模特兒合約
    是陸續遺失的，該合約書原來是放在伊個人辦公室抽屜內，
    伊於信義路四段公司原址整理合約書時發現有部分合約書遺
    失，之後在公司搬遷到松德路後，又發現遺失其餘部分，伊
    當時懷疑是被告拿走，但被告否認，伊乃告訴被告這些合約
    書沒有備份，如果模特兒知道遺失就不會履行契約，但另一
    名股東邱耀鋒那裡可能有備份，以為試探，被告果去電詢問
    邱耀鋒有無備份；嗣伊男友接獲癸○○來電告知韋特公司合
    約在她那裡，伊前往亞力公司確認，癸○○表示係被告委託
    壬○○取回私人物品時，其疑心郭某會帶走亞力公司物品，
    故要求壬○○出示取走之物，而從中發現韋特公司之合約書
    ，癸○○並將附表一編號一至十九之合約書交還予伊，惟編
    號二十之林朝章合約書迄未尋獲等語（見本院卷(一)第一０七
    至一０九頁）。證人癸○○證稱：九十三年四、五月間，壬○○至亞力公司向伊請領薪資，伊表示其係被告個人助理，
    應向被告請領，壬○○當場與被告電話聯繫後，隨即前往二
    樓被告住家兼個人辦公室，伊隨後上樓，發現壬○○拿了一
    袋東西，伊懷疑是亞力公司模特兒合約書，乃要求壬○○出
    示袋內物品，然為郭某拒絕，伊即報警處理，警察到場後表
    示應讓伊確認有無帶走公司物品，壬○○才將袋子交給伊看
    ，伊發現袋內有一疊韋特公司模特兒合約書原本，乃向警員
    表示此係其他公司物品應留在公司，警察即質問壬○○為何
    拿別家公司的東西，郭某表示係被告叫其拿的，當晚或隔天
    伊即聯絡韋特公司戊○○告知合約在伊公司之事等語（見本
    院卷(一)第一一０頁反面）。惟當日情形，據證人壬○○證稱
    ：當天是被告叫伊去拿她私人物品，伊不知道是哪些私人物
    品，因為那些東西已經用袋子裝好，被告亦未告知係何物品
    ，她有形容袋子的樣子，並說放在她座位上，伊找了一下，
    結果在她桌子下方找到該袋子，那是一個類似購物的深色塑
    膠袋，大約兩張A4紙張大小，袋口沒有拉鍊也沒有密封，大
    概是兩本五公分厚的A4講義重量；伊沒有打開袋子看，癸○○看到伊拿著袋子，就伸手過來，伊一時無法反應，袋子就
    讓她拿走，癸○○並馬上報警，五分鐘後警察到場，癸○○
    當場打開袋子，但只有稍微打開，伊沒有看到袋子裡面的東
    西，現場亦未確認袋內的物品是否為亞力公司所有，但癸○○說袋內的東西是公司的物品，所以不能帶走，伊離開時未
    帶走任何東西等語（見本院卷(一)第十七至二十一頁）。證人
    庚○○證稱：當天伊與被告及另名友人在吳興街某泡沫紅茶
    店聊天，被告突接獲壬○○來電，表示他在亞力公司與癸○○發生爭執，伊即前往查看，伊到場時看到癸○○、陳今平
    及壬○○站在庭院，伊詢問發生何事，癸○○表示壬○○在
    未告知之情況下進入公司二樓拿取公司的東西，因此發生爭
    執，伊詢問是何物品，壬○○說是要拿被告的東西，癸○○
    則說壬○○拿走公司的東西；當時確實有提到公司合約書之
    事，但不記得是哪一家公司的合約書；後來警察到場處理，
    伊只記得癸○○說壬○○有拿她的東西，壬○○一直說沒有
    拿，伊不清楚他們爭執的是什麼東西，也沒有看到那些東西
    ；伊印象中並沒有看過兩張A4大小深色的塑膠袋等語（見本
    院卷(二)第二十至二二頁）。證人即據報到場處理之員警乙○○則證稱：當時因接獲通報表示該處有糾紛而前往處理，伊
    到場時看到一男一女站在公司外面爭吵，該女子稱其離職員
    工侵占她的物品，男子則否認有拿東西，當時該名男子身上
    並沒有物品，伊沒有印象現場是否有出現一個袋子，伊停留
    約十五分鐘，該名女子表示要自行處理，伊即先行離開，印
    象中該女子表示她有文件被侵占，並從辦公室桌上拿一疊資
    料給伊看，但是否為合約書，伊沒有印象，且與韋特公司模
    特兒簽約書（當庭提示）好像不一樣；伊不記得有當場打開
    袋子查看，現場也沒有看到深色的塑膠袋，該名女子只有說
    對方侵占公司的東西等語（見本院卷(二)第五十、五一頁），
    而均否認有癸○○所述當場打開提袋，確認袋內物品為韋特
    公司模特兒合約書之事，彼等亦不清楚發生爭執之物品究竟
    為何，與癸○○所陳已有出入，且由癸○○一再指稱壬○○
    侵占亞力公司物品一節，與其所述發現韋特公司模特兒合約
    之情亦互為矛盾，且癸○○既已通知警察到場處理，如確認
    袋內物品係韋特公司模特兒合約書，此非亞力公司所有之物
    ，理應通知韋特公司或被告前來釐清合約歸屬才是，癸○○
    並無權留置，其不此之為，反向員警表示係公司離職員工侵
    占公司物品，其欲自行處理，將員警遣離後，再私下聯絡韋
    特公司戊○○，則該提袋內之物品是否為韋特公司模特兒合
    約書，實堪存疑，而癸○○與被告間就亞力公司模特兒合約
    之事尚有爭執（詳如後述），彼此間又有同業競爭關係存在
    ，尚難僅憑其單一且有瑕疵之指述，遽認被告確有竊取韋特
    公司模特兒合約書情事。另證人卯○○雖證稱：伊曾於八十
    九、九十年間在韋特公司擔任助理，數月後離開韋特公司，
    嗣經被告邀約，與被告及癸○○、丑○○等人一起成立亞力
    公司；亞力公司成立後，有些是之前韋特公司的模特兒，如
    寅○○、林朝章、洪詩凌、廖榮斌、邱起夏等人，伊發通告
    時擔心上開模特兒會有合約問題，然被告表示該模特兒之合
    約已經遺失，絕對不會有問題，伊還是擔心合約事後尋獲，
    被告即告知合約是她拿走的，但被告並未出示合約給伊看等
    語（見本院卷(二)第十五至十八頁）。然查邱起夏、寅○○與
    韋特公司之合約業已於九十一年一月十六日、九十年十二月
    八日屆滿（見一四六三五號偵卷第六五至六八頁、八九至九
    二頁），於亞力公司九十一年六月間成立（見一四六七八號
    偵卷第五八、五九頁亞力公司設立登記表）後，已不受韋特
    公司模特兒合約之拘束，自無所謂違約問題，另洪詩凌之合
    約書則不在起訴書附表一所指失竊之列，而林朝章則於九十
    一年六月間與喬傑立經紀事業股份有限公司（下稱喬傑立公
    司）簽訂經紀合約，有該公司95年1月4日喬字第95001號函
    一紙可參（見本院卷(一)第三一頁），其非屬韋特公司模特兒
    ，被告殊無坦承竊取上開模特兒合約書之必要，且依卯○○
    所述，被告亦未提出合約書相佐，而無從擔保其所言之真實
    性，尚難以此資為被告不利之認定。再查戊○○於韋特公司
    模特兒合約書遺失後，因懷疑係被告所為，但無證據證明，
    遂接受韋特公司執行長辰○○之建議，向被告表示尚有合約
    備份存放於公司股東邱耀鋒處，以為試探，被告得知後即去
    電詢問邱耀鋒有關合約備份之事等情，固據證人戊○○、辰
    ○○、邱耀鋒證述在卷（見本院卷(二)第一０七、一一八、一
    六四、一六五頁），被亦自承在戊○○提及合約好像不見時
    ，曾詢問邱耀鋒關於合約備份之事（見本院卷(二)第一六六頁
    ），然查邱耀鋒曾為韋特公司股東，並實際參與公司運作，
    其於八十八年十一月離開韋特公司後，仍持續與被告及韋特
    公司經紀人互有聯繫往來等情，業據邱耀鋒陳明在卷，則被
    告於合約遺失後詢問其有關合約備份之事，與一般情理並無
    違背，亦難以此推論被告有竊取合約情事。
(三)檢察官起訴侵占部分，固據證人即告訴人亞力公司代表人癸○○證稱：被告於九十三年二月間向伊索取起訴書附表二所
    列之亞力公司模特兒經紀合約，表示要協助伊將模特兒簽約
    日期鍵入電腦，以方便確認合約到期情形，之後便藉詞推託
    拒還；被告有將合約資料鍵入電腦，但將正本帶走，庭呈之
    亞力公司模特兒經紀合約影本即係伊從電腦資料中列印下來
    ；當時伊係將合約交給被告，後來伊在公司二樓看到壬○○
    將資料鍵入電腦，便向壬○○取回該合約書，但之後郭某又
    表示被告吩咐東西不能交給伊而將合約取走，之後就未再看
    到這些合約；被告於九十三年三月九日簽立同意書，將亞力
    公司股份轉讓與伊，言明與亞力公司簽約之模特兒均要留下
    來，至於以被告個人名義簽約之模特兒則可由被告帶走等語
    （見一四六三五號偵卷第一四四至一四六頁、一四六七八號
    偵卷第一九五頁、本院卷(一)第一一一致一一三頁）。證人即
    亞力公司模特兒盧宛辰之母丁○○證稱：被告曾來電表示其
    已離開亞力公司轉至喬傑立公司，希望盧宛辰能與其一起到
    喬傑立公司，伊回稱盧宛辰已與亞力公司簽約，所以不方便
    ，且盧宛辰係課餘參加活動，不是簽長期合約，亦無此必要
    ，被告即表示契約書在她那裡，其可以協助伊等辦理與亞力
    公司解約手續等語（見本院卷(二)八八至九一頁）。另證人子
    ○○則證稱：九十三年四月初某日，被告找伊到喬傑立公司
    討論與亞力公司解約，跟三立配合之事，並要求伊同時簽立
    一份與亞力公司之解約書及一份三立公司之經紀約，伊簽立
    解約書後，對伊當初究竟是和亞力公司或被告簽約，感覺很
    混淆，乃前往亞力公司詢問癸○○，癸○○告知伊合約係與
    亞力公司簽訂，要伊聲明該解約書無效，並表示公司已經委
    請律師謄寫一份聲明暨切結證明書，如內容無誤，請伊在上
    面簽名，伊才簽立此份證明書等語（見本院卷(二)第一六０至
    一六三頁、一四六七八號偵卷第一七八頁）。查證人癸○○
    自承已由壬○○處取回交與被告建檔之亞力公司模特兒經紀
    合約，至其另指壬○○事後復以被告交待為由再行取走合約
    之事，並無證據可資證明，且查模特兒經紀合約非要式契約
    ，只要雙方當事人意思表示一致契約即成立，訂定書面合約
    僅締約之證明，合約即使遺失，當事人間之契約關係仍然存
    在，僅主張權利之一方遇他方否認權利存在時須負舉證責任
    ，是被告如有侵占契約情事，其用意無非在使亞力公司無法
    證明與模特兒間之契約關係存在，該簽約模特兒即可不受合
    約之拘束，然由癸○○所述被告將合約內容輸入公司電腦存
    檔備份，並提出其自電腦列印之亞力公司模特兒經紀合約影
    本三十五份（見一四六七八號偵卷第六三至一七三頁）以觀
    ，被告取走合約正本豈非失其意義，是被告辯稱未侵占合約
    一節，要非無稽；至證人丁○○所陳被告來電表示持有盧宛
    辰合約一事，為被告所否認，且依證人所述，被告並未提出
    合約佐證，仍無從擔保其所言之真實性。再由子○○上開供
    述內容，可知其對於當初究竟係與亞力公司抑被告個人簽約
    一節並不清楚，嗣因癸○○主張係與亞力公司簽約，始應癸○○之要求在已經擬好內容之聲明暨切結證明書上簽名，而
    觀諸子○○之模特兒經紀合約內容（見一四六七八號偵卷第
    一六八至一七０頁），契約載明立約人為丙○○（甲方）、
    子○○（乙方），並由丙○○個人於契約末頁甲方簽章欄處
    簽名、用印，且與卷內其餘亞力公司模特兒經紀合約之立約
    人及簽章欄內均記載亞力公司並蓋用公司章之情形不同，是
    被告辯稱子○○係與其個人簽約一節，要非無據，又癸○○
    既與被告約明可由被告帶走其個人名義簽約之模特兒，則被
    告依雙方約定取走其個人名義簽約之子○○經紀合約，亦難
    謂有何侵占之情。
(四)另起訴書記載被告唆使韋特公司、亞力公司模特兒不履行公
    司契約之約定，私下在外為該模特兒安排演出，為違背任務
    之行為，致生損害於韋特公司及亞力公司而涉及教唆背信罪
    部分，亦經被告否認在卷，辯稱係模特兒主動詢問其工作機
    會等語，查本件並無確切證據足資證明被告有教唆模特兒不
    履行契約情事，且依卷附韋特公司及亞力公司模特兒合約之
    內容以觀，雙方係約定模特兒於合約期間內，由經紀公司安
    排從事各類演藝工作，模特兒應配合經紀公司之安排，並以
    演出所得之百分之三十作為經紀公司之報酬，是模特兒僅有
    依約定參與經紀公司安排之演出工作，並以演出所得百分之
    三十作為經紀公司報酬之義務，並無受經紀公司委任，而為
    其處理事務之可言，縱模特兒有未依約參與演出或未經同意
    私下承接其他通告，亦僅屬違反其契約上義務，應依契約或
    法令負擔損害賠償責任之問題，與刑法第三百四十二條第一
    項背信罪之構成要件有間，自不成立該罪，是被告縱有教唆
    模特兒違約情事，自亦不構成教唆背信罪，原起訴書所載被
    告涉犯教唆背信罪部分亦經公訴檢察官當庭刪除（見本院卷
    (一)第二十三頁、卷(二)第一七二頁反面），附此敘明。
五、綜上各情，本件依公訴人所提出之證據，尚不足以證明被告
    確有竊取韋特公司模特兒合約及侵占亞力公司模特兒經紀合
    約之事實，使本院形成有罪之確信，此外，復查無其他積極
    證據，足資證明被告確有公訴人所指上開犯行。本件既不能
    證明被告犯罪，自應諭知其無罪之判決。
據上論斷，應依刑事訴訟法第三百零一條第一項，判決如主文。
本案經檢察官郭麗娟到庭執行職務
中　　華　　民　　國　　96　　年　　6 　　月　　11　　日
　　　　　　　　　刑事第十一庭  審判長法　官  劉方慈
                                      法  官  沈君玲
                                      法  官　鍾淑慧
以上正本證明與原本無異。
如不服本判決，應於判決送達後10日內向本院提出上訴狀（應抄
附繕本）。告訴人或被害人如對於本判決不服者，應具備理由請
求檢察官上訴，其上訴期間之計算係以檢察官收受判決正本之日
期為準。
      　　　　　　　　　　　　　　　　書記官　劉英芬
中　　華　　民　　國　　96　　年　　6 　　月　　11　　日
